臺灣新竹地方法院民事簡易判決　　　100年度竹簡字第406號
原　　　告　臺灣銀行股份有限公司
法定代理人　張明道
訴訟代理人　古兆柱
複代理人　　金甌
被　　　告　施威銘
被　　　告　劉瓊枝
被　　　告　施富忠
上列當事人間請求返還消費借貸款事件，本院於民國100 年11月
15 日言詞辯論終結，判決如下：
    主      文
被告等應連帶給付原告新台幣貳拾萬柒仟玖佰玖拾捌元及如附表
所示之利息、違約金。
訴訟費用由被告連帶負擔。
本判決得假執行。
    事實及理由
壹、程序方面：
一、按當事人得以合意定第一審管轄法院，但以關於由一定法律
    關係而生之訴訟為限；前項合意，應以文書證之，民事訴訟
    法第24條第1、2項分別定有明文。查本件被告之住所地固非
    在本院轄區，惟依兩造所簽訂之放款借據第18條約定，如因
    本契約涉訟時，雙方合意以本院為第一審管轄法院，有該約
    定條款在卷可按，參諸前開說明，本院對於本件訴訟自有管
    轄權，合先敘明。
二、被告均未於言詞辯論期日到場，核無民事訴訟法第386 條各
    款所列情形，爰依原告之聲請，准由其一造辯論而為判決。
貳、實體方面：
一、原告主張：
（一）被告施威銘於民國93年9 月至97年6 月年就讀元培科學技
      術學院期間，邀同劉瓊枝、施富忠任連帶保證人，於93年
      9 月7 日與原告訂立額度為新臺幣（下同）80萬元之放款
      借據（就學貸款專用），約定借款本金依本教育階段內各
      學期實際申請動用之金額合併計算，原告分別於94年1 月
      7 日撥款51,991元、94年5 月30日撥款51,991元、94年12
      月29日撥款52,008元、95年5 月22日撥款52,008元予被告
      施威銘，金額共計207,998 元。上開借款均應自被告施威
      銘該階段學業完成後滿1 年之次日即99年4 月9 日起分
      120 期，每1 個月1 期，依年金法按月攤還本息，利息則
      按中華郵政股份有限公司1 年期定期儲蓄存款機動利率減
      0.1%（下稱為指標利率）加計加碼年率計算，指標利率每
      3 個月調整1 次，加碼利率則由教育部每年檢討1 次；又
      附表編號3 、4 部分因未符合主管機關規定之優惠資格，
      被告施威銘須自行負擔優惠期間即撥款日至本教育階段學
      業完成後滿一年之日止之全額利息，該部分利息部分應自
      貸放日起計算，惟因被告先前已部分繳款，故分別自附表
      所示期間起算。再倘被告未依約清償，即喪失期限利益，
      全部債務視為到期，且如被告未依約清償，經原告將債務
      轉為催收款時，附表編號3 、4 部分利息則改按原告將債
      務轉為催收款日即97年4 月28日之就學貸款利率3.61% 加
      年利率1%即年利率4.61% 固定計算，附表編號1 、2 部分
      利息改依原告將債務轉為催收款日即99年11月29日之就學
      貸款利率1.61% 加計年利率1%即2.61% 固定計算。另對應
      付未付本息並自應還款日起，逾期6 個月以內者，按借款
      利率10% ，逾期6 個月以上者，按借款利率20% 計付違約
      金。
（二）詎被告施威銘於98年4 月8 日完成學業後，並未依約履償
      ，屢經催討無效，尚欠本金207,988 元及如附表所示之利
      息、違約金迄未清償，依前述約定，應一次全數清償。而
      被告劉瓊枝、施富忠係上開借款之連帶保證人，應負連帶
      清償之責，為此爰依消費借貸、連帶保證之法律關係提起
      本件訴訟。並聲明：如主文第1 項所示。
二、本院之判斷：
（一）原告主張之前揭事實，業據其提出與所述相符之放款借據
      （就學貸款專用）1 紙、就學貸款撥款通知書4 紙、就學
      貸款放出查詢單1 紙、利率資料1 紙、臺灣銀行就學貸款
      自負利息繳息通知書1 紙為證，核與其所述相符。而被告
      已於相當時期受合法通知，未於言詞辯論期日到場，亦未
      提出書狀作任何聲明或陳述，依民事訴訟法280 條第3 項
      準用同法條第1 項規定，視同被告自認原告主張之前開事
      實為真實。本院綜合上述證據資料，堪認原告主張之事實
      為真。
（二）按借用人應於約定期限內，返還與借用物種類、品質、數
      量相同之物；遲延之債務，以支付金錢為標的者，債權人
      得請求依法定利率計算遲延利息，但約定利率較高者，仍
      從其約定利率；當事人得約定債務人於債務不履行時，應
      支付違約金，民法第478條、第233條第1項、第250條第1
      項分別定有明文。次按稱保證者，謂當事人約定，一方於
      他方之債務人不履行債務時，由其代負履行責任之契約；
      保證債務，除契約另有訂定外，包含主債務之利息、違約
      金、損害賠償及其他從屬於主債務之負擔；連帶債務之債
      權人，得對於債務人中之一人或數人或其全體，同時或先
      後請求全部或一部之給付，連帶債務未全部履行前，全體
      債務人仍負連帶責任，亦分別有民法第739 條、第740 條
      、第273 條規定可參。被告施威銘屆期未履行對原告之消
      費借貸債務，自應就上開借款、利息及違約金負清償之責
      ；被告劉瓊枝、施富忠為系爭借款債務之連帶保證人，亦
      應與被告施威銘就上開借款、利息及違約金連帶負清償責
      任。從而，原告依消費借貸及連帶保證之法律關係，請求
      被告連帶給付如主文第1 項及附表所示之金額、利息與違
      約金，即無不合，應予准許。
三、本件屬民事訴訟法第427條第1項訴訟適用簡易程序所為被告
    敗訴之判決，爰依同法第389條第1項第3款規定，職權宣告
    假執行。
四、據上論結，本件原告之訴為有理由，依民事訴訟法第436條
    第2項、第385條第1項前段、第78條、第85條第2項、第389
    條第1項第3款，判決如主文。
中    華    民    國   100    年    11    月    29    日
                  新竹簡易庭    法      官  林宗穎
以上正本係照原本作成。
如對本判決上訴，須於判決送達後 20 日內向本院提出上訴狀。
如委任律師提起上訴者，應一併繳納上訴審裁判費。
中    華    民    國   100    年    11    月    29    日
                                 書  記 官  林欣宜
附表：
┌─┬─────┬─────┬─────────┬────┬───────────────┐
│編│ 債權本金 │ 貸放日期 │利息起算日（民國）│年利率  │違約金計算期間及利率（民國）  │
│  │          │          │                  │        │                              │
│  │          │          │                  │        │                              │
│號│（新臺幣) │          │                  │        ├───────┬───────┤
│  │          │          │                  │        │逾期6個月以內 │逾期超過6 個月│
│  │          │          │                  │        │部分，依前開原│部分，依前開原│
│  │          │          │                  │        │利率10％計算  │利率20％計算  │
│  │          │          │                  │        │              │              │
├─┼─────┼─────┼─────────┼────┼───────┼───────┤
│1 │ 51,991元 │94年1月7日│自99年4 月9 日起至│1.550％ │自99年5 月10日│自99年11月10  │
│  │          │          │99年6 月30日止    │        │起至99年11月  │日起至清償之日│
│  │          │          ├─────────┼────┤9日止         │止            │
│  │          │          │自99年7 月1 日起至│1.610%  │              │              │
│  │          │          │99年8月31日止     │        │              │              │
│  │          │          ├─────────┼────┤              │              │
│  │          │          │自99年9 月1 日起至│1.550%  │              │              │
│  │          │          │99年10月5日止     │        │              │              │
│  │          │          ├─────────┼────┤              │              │
│  │          │          │自99年10月6 日起至│1.610%  │              │              │
│  │          │          │99年11月28日止    │        │              │              │
│  │          │          ├─────────┼────┤              │              │
│  │          │          │99年11月29日起至清│2.610%  │              │              │
│  │          │          │償日止            │        │              │              │
├─┼─────┼─────┼─────────┼────┼───────┼───────┤
│2 │51,991元  │94年5 月30│同編號1           │同編號1 │同編號1       │同編號1       │
│  │          │日        │                  │        │              │              │
├─┼─────┼─────┼─────────┼────┼───────┼───────┤
│3 │52,008元  │94年12月29│自96年11月9 日起至│3.53%   │自96年12月10日│自97年6 月10  │
│  │          │日        │97年1月31日止     │        │起至97年6 月9 │日起至清償之日│
│  │          │          ├─────────┼────┤日止          │止            │
│  │          │          │自97年2 月1 日起至│3.61%   │              │              │
│  │          │          │97年4月27日止     │        │              │              │
│  │          │          ├─────────┼────┤              │              │
│  │          │          │自97年4 月28日起至│4.61%   │              │              │
│  │          │          │清償之日止        │        │              │              │
├─┼─────┼─────┼─────────┼────┼───────┼───────┤
│4 │52,008元  │95年5 月22│自96年3 月1 日起至│3.57%   │自96年3 月10日│自96年9 月10  │
│  │          │日        │96年4月30日止     │        │起至96年9 月9 │日起至清償之日│
│  │          │          ├─────────┼────┤日止          │止            │
│  │          │          │自96年5 月1 日起至│3.60%   │              │              │
│  │          │          │96年7月31日止     │        │              │              │
│  │          │          ├─────────┼────┤              │              │
│  │          │          │自96年8 月1 日起至│3.45%   │              │              │
│  │          │          │96年10月31日止    │        │              │              │
│  │          │          ├─────────┼────┤              │              │
│  │          │          │自96年11月1日起至 │3.53%   │              │              │
│  │          │          │97年1月31日止     │        │              │              │
│  │          │          ├─────────┼────┤              │              │
│  │          │          │自97年2 月1 日起至│3.61%   │              │              │
│  │          │          │97年4月27日止     │        │              │              │
│  │          │          ├─────────┼────┤              │              │
│  │          │          │自97年4 月28日起至│4.61%   │              │              │
│  │          │          │清償日止          │        │              │              │
├─┴─────┼─────┴─────────┴────┴───────┼───────┤
│合計207,998元 │                                                        │              │
└───────┴────────────────────────────┴───────┘